【裁判字號】    95,簡上,6
【裁判日期】    950227
【裁判案由】    毒品危害防制條例
【裁判全文】
臺灣板橋地方法院刑事判決               95年度簡上字第6號
上  訴  人
即  被  告  甲○○
                    （現另案於臺灣臺北監獄執行）
上列上訴人即被告因違反毒品危害防制條例案件，不服本院中華
民國九十四年九月二十一日九十四年度簡第四二七四號第一審判
決（聲請簡易判決處刑案號：九十四年度毒偵字第四一五六號）
，提起上訴，本院管轄之第二審合議庭判決如下：
    主  文
原判決撤銷。
甲○○施用第二級毒品，累犯，處有期徒刑陸月，如易科罰金，
以參佰元折算壹日。
    事  實
一、甲○○曾於民國八十九年間因施用毒品案件，經臺灣桃園地
    方法院以八十九年度毒聲字第七０七三號裁定觀察、勒戒後
    ，因無繼續施用毒品之傾向，於八十九年十一月二十四日觀
    察、勒戒執行完畢釋放，並經臺灣桃園地方法院檢察署檢察
    官以八十九年度毒偵字第五九二三號為不起訴處分確定。又
    於九十年間因施用毒品案件，經臺灣桃園地方法院以九十年
    度毒聲字第八四五號裁定送觀察、勒戒後，因有繼續施用毒
    品之傾向，再經同院以九十年度毒聲字第二九六五號裁定送
    強制戒治，同時經檢察官聲請以簡易判決處刑，聲請簡易判
    決處刑部分，經臺灣桃園地方法院以九十年度桃簡字第九三
    八號判處有期徒刑五月確定，強制戒治部分則另經同院以九
    十年度毒聲字第四八五六號裁定停止戒治，所餘戒治期間交
    付保護管束，於九十年十二月二十五日停止戒治出所，交付
    保護管束期間至九十一年七月五日期滿未經撤銷而執行完畢
    。又於九十一年間因施用毒品、偽造文書等案件，分別經臺
    灣士林地方法院以九十一年度易字第六八七號判處有期徒刑
    七月，及以九十一年度訴字第四三八號判處有期徒刑八月確
    定，上開三罪接續執行，於九十三年二月二十七日縮刑期滿
    執行完畢。詎猶不知悔改，復基於施用第二級毒品安非他命
    之犯意，於前開強制戒治執行完畢後五年內之九十三年十二
    月四日晚間十時許為警採尿前回溯九十六小時內之某時，在
    不詳處所，施用第二級毒品安非他命一次，嗣於九十三年十
    二月四日晚間七時三十分許，在臺北市南港區南港後火車站
    出口處為警查獲。
二、案經臺北市政府警察局南港分局移送臺灣士林地方法院檢察
    署呈請臺灣高等法院檢察署檢察長核轉臺灣板橋地方法院檢
    察署檢察官偵查後聲請以簡易判決處刑。
    理 由
一、上訴人即被告甲○○雖矢口否認有何施用安非他命之犯行，
    辯稱：伊自九十三年十一月十八日起即因案受羈押，至九十
    三年十二月三日始交保，翌日即於臺北市南港區南港後火車
    站出口處為警查獲，根本沒有施用安非他命，本件尿液檢驗
    之結果不正確云云。惟查：
  (一)被告於九十三年十二月四日晚間十時許，經警採集其尿液檢
    體送請臺灣尖端先進生技醫藥股份有限公司鑑定結果，確呈
    安非他命類陽性反應，此有臺北市政府警察局南港分局煙毒
    麻藥案件證物委驗單、臺灣尖端先進生技醫藥股份有限公司
    九十三年十二月十七日濫用藥物檢驗報告各一紙在卷可稽。
    又上開檢驗公司係先以酵素免疫分析法（ＥＩＡ）篩驗，其
    尿液中安非他命濃度超出檢測範圍，再以氣相層析質譜儀分
    析法（ＧＣ/ ＭＳ）確認；其檢驗方法係以「氣相層析儀」
    先將物質氣化後，再經分析管分離，由於各種物質之沸點及
    對管柱之吸附力不同，在經過檢測器（Detector）測定後，
    表現出不同之滯留時間（Retension time），以滯留時間來
    判斷係何種物質；再利用「質譜儀」為檢測器，將物質撞擊
    成碎片，記錄其質譜圖。因每個化合物之鍵結能力不同，故
    不同之物質會有其特定之質譜圖，因此在物質之判斷上有如
    指紋之鑑定，在理論上，扣除人為之因素，其精確度已接近
    百分之百。而人體施用第二級毒品安非他命經尿液排出之時
    間，依施用者食量多寡、人體代謝功能、施用者之年齡及性
    別有所差異，惟一般而言，安非他命施用者在九十六小時內
    所排出之尿液有可能被檢出，此亦為本院歷來審理毒品案件
    為職務上所知悉。茲被告於九十三年十二月四日晚間十時許
    為警所採集之尿液中既有安非他命類陽性反應，則其在採尿
    前回溯九十六小時內某時，至少有施用第二級毒品安非他命
    一次之犯行，應可認定。至被告辯稱其係九十三年十二月三
    日停止羈押出所一情，固有臺灣高等法院被告前案紀錄表一
    份在卷可參，距離被告於九十三年十二月四日晚間七時三十
    分許為警查獲之時間雖僅一日，惟期間被告既仍有一日之時
    間係不受公權力之拘束，自仍無法排除被告於出所後立即施
    用安非他命之可能，而被告於審理中亦自承該日所採集之尿
    液係經其親自封瓶捺印，當日亦無服用其他藥物，自亦可排
    除因採樣錯誤或服用其他藥物影響之可能。是被告所辯，自
    無可採。
  (二)又被告雖聲請重新採尿送驗云云，惟本案犯罪之時間為九十
    三年十二月四日晚間十時許採尿前回溯九十六小時內某時，
    亦即僅有九十三年十二月四日晚間十時許所採集之尿液，始
    得作為本案認定之依據，是縱本院再對被告重新採尿，所採
    集之尿液既已非九十三年十二月四日時之尿液，自無從以其
    事後所採集尿液檢體之檢驗結果作為被告當時並未施用安非
    他命之依據，是被告此部分調查證據之聲請顯無必要，附此
    敘明。
  (三)又被告曾於八十九年間因施用毒品案件，經臺灣桃園地方法
    院以八十九年度毒聲字第七０七三號裁定觀察、勒戒後，因
    無繼續施用毒品之傾向，於八十九年十一月二十四日觀察、
    勒戒執行完畢釋放，並經臺灣桃園地方法院檢察署檢察官以
    八十九年度毒偵字第五九二三號為不起訴處分確定。又於九
    十年間因施用毒品案件，經臺灣桃園地方法院以九十年度毒
    聲字第八四五號裁定送觀察、勒戒後，因有繼續施用毒品之
    傾向，再經同院以九十年度毒聲字第二九六五號裁定送強制
    戒治，嗣經同院以九十年度毒聲字第四八五六號裁定停止戒
    治，所餘戒治期間交付保護管束，於九十年十二月二十五日
    停止戒治出所，交付保護管束期間至九十一年七月五日期滿
    未經撤銷而執行完畢等情，有臺灣高等法院被告前案記錄表
    在卷可稽，被告於前開強制戒治執行完畢釋放後，五年內再
    犯本件施用毒品犯行，應依法論科。
二、核被告甲○○所為，係犯毒品危害防制條例第十條第二項之
    施用第二級毒品罪。其施用第二級毒品安非他命前持有安非
    他命之低度行為，為其施用安非他命之高度行為所吸收，不
    另論罪。又被告於九十年間因施用毒品案件，經臺灣桃園地
    方法院以九十年度桃簡字第九三八號判處有期徒刑五月確定
    ，又於九十一年間因施用毒品、偽造文書等案件，分別經臺
    灣士林地方法院以九十一年度易字第六八七號判處有期徒刑
    七月，及以九十一年度訴字第四三八號判處有期徒刑八月確
    定，上開三罪接續執行，於九十三年二月二十七日縮刑期滿
    執行完畢，有臺灣高等法院被告前案紀錄表一份在卷可稽，
    其於有期徒刑之執行完畢後，五年以內再犯本件有期徒刑以
    上之罪，為累犯，應依刑法第四十七條規定加重其刑。
三、原審認被告上揭犯行，罪證明確，予以論罪科刑，固非無見
    。然查：(一)被告有上述之犯罪紀錄而構成累犯，已如前述，
    原審未於論罪法條引用刑法第四十七條之規定，自有未洽；
    (二)按毒品危害防制條例第十八條前段規定：查獲之第一級毒
    品，不問屬於犯人與否，沒收銷燬之；故被告經法院為有罪
    之科刑判決時，查獲之毒品，與被告本案所犯並經法院諭知
    有罪者若全然無關，固不得於該有罪判決之主刑下宣告沒收
    ；至若查獲之毒品，與被告被訴之本案非全然無關，法院自
    應於主刑下宣告沒收，最高法院九十四年度台上字第一二二
    七號判決意旨可供參照。查，扣案之安非他命一包乃自與被
    告同時遭查獲之王仁宇身上掉落，而非被告所有一情，已經
    被告供述明確，王仁宇持有上開第二級毒品安非他命之犯行
    部分，亦經臺灣士林地方法院以九十四年度簡字第三五四號
    判處有期徒刑三月在案，是扣案之安非他命一包顯係王仁宇
    持有第二級毒品犯罪所用之物，而與本案被告施用第二級毒
    品之犯行全然無關，自不得於本案宣告刑項下併予宣告沒收
    ，原審未查，遽認扣案之第二級毒品安非他命屬當場查獲之
    毒品而諭知沒收銷燬，亦有未洽。被告上訴否認本件犯罪，
    雖無理由，惟原審判決既有上開可議之處，仍應由本院合議
    庭予以撤銷改判。爰審酌被告曾因施用毒品案件，經觀察、
    勒戒、強制戒治及刑罰之執行後，仍未能戒斷其施用毒品之
    惡習，且漠視法令之禁制，屢屢再犯，並酌以被告之犯行狀
    況、犯罪動機、手段、目的、所生危害及犯罪後態度等一切
    情狀，量處如主文所示之刑，並諭知易科罰金之折算標準，
    以示懲儆。
據上論斷，應依刑事訴訟法四百五十五條之一第一項、第三項、
第三百六十九條第一項前段、第三百六十四條、第二百九十九條
第一項前段，毒品危害防制條例第十條第二項，刑法第十一條前
段、第四十七條、第四十一條第一項前段，罰金罰鍰提高標準條
例第二條，判決如主文。
本案經檢察官黃怡華到庭執行職務。
中    華    民    國  九十五  年    二    月  二十七  日
                   刑事第十九庭   審判長法  官  白光華
                                        法  官  楊志雄
                                        法  官  曾淑娟
上列正本證明與原本無異。
不得上訴。
                                        書記官  陳金鳳
中    華    民    國  九十五  年    三    月  一      日
附錄本案論罪科刑法條全文：
毒品危害防制條例第十條：
施用第一級毒品者，處六月以上五年以下有期徒刑。
施用第二級毒品者，處三年以下有期徒刑。


司法院資訊處製作；財團法人民間司法改革基金會備份。
